臺灣彰化地方法院彰化簡易庭民事判決
110年度彰簡字第320號
原      告  陳知遠  


被      告  林憲岳  

上列當事人間請求遷讓房屋等事件，本院於民國110年9月14日言
詞辯論終結，判決如下：
    主  文
被告應自門牌號碼彰化縣彰化市惠民莊九號二樓C號房間如附圖
（即彰化縣彰化地政事務所民國一一○年三月二十三日彰土測字
第六五○號土地複丈成果圖）所示編號A、面積二十平方公尺之二
樓房間騰空遷讓返還予原告。
被告應給付原告新臺幣肆萬捌仟零伍元，及自民國一一○年八月
二十五日起至清償日止，按週年利率百分之五計算之利息。
被告應自民國一一○年八月月二十五日起至遷讓返還第一項房屋
之日止，按月於每月五日前給付原告新臺幣陸仟伍佰元。
訴訟費用新臺幣玖仟參佰陸拾元由被告負擔。
本判決第一項得假執行。但被告如以新臺幣捌拾萬玖仟伍佰貳拾
肆元為原告預供擔保，得免為假執行。
本判決第二項得假執行。但被告如以新臺幣肆萬捌仟零伍元為原
告預供擔保，得免為假執行。
本判決第三項於每月屆期後得假執行。但被告如按月以新臺幣陸
仟伍佰元為原告預供擔保，得免為假執行。
    事實及理由
一、被告經合法通知，未於言詞辯論期日到場，核無民事訴訟法
    第386條所列各款情形，爰依原告之聲請，由其一造辯論而
    為判決。
二、原告主張：原告於民國109年9月1日將門牌號碼彰化縣彰化
    市惠民莊9號2樓編號C號房間（即彰化縣彰化地政事務所110
    年3月23日彰土測字650號土地複丈成果圖）所示編號A部分
    面積20平方公尺之2樓房間（下稱系爭房間）出租予被告，
    並簽訂房屋租賃契約（下稱系爭租約），依約租期自109年9
    月1日起至110年8月31日止，每月租金新臺幣（下同）6,500
    元，並定期於每月5日前繳納，租賃期間相關費用之支付（
    電費）由被告負擔，以每度5元計算。惟被告自109年10月起
    即未依約繳納租金及電費，截至110年5月止，業已積欠8個
    月租金及相關電費，扣除1個月押金後，尚欠48,005元未清
    償（含7個月租金45,500元、電費2,505元）。原告屢經催告
    繳納租金，皆不獲置理，原告曾於109年12月15日以存證信
    函通知被告應於文到後7日內為所欠租金繳納，及逾期仍未
    給付，則以該存證信函為終止系爭租約之意思表示，然遭被
    告未領取而退回，是原告以本件起訴狀繕本送達被告之時為
    終止系爭租約之意思表示，又系爭租約已終止，然被告仍繼
    續使用系爭房屋，自屬無法律上原因受有相當於租金之利益
    ，致原告每月受有相當於租金即每月6,500元之損害，爰依
    系爭租賃契約、民法第455條、第179條之規定提起本件訴訟
    等語。並聲明：（一）如主文第1、2、3項所示。（二）願
    供擔保請准宣告假執行。　
三、被告未於言詞辯論期日到場，亦未提出書狀作何聲明或陳述
    。　
四、得心證之理由：
（一）原告主張上開事實，業據其提出系爭租約、房屋租賃標的
      現況確認書、出租人負責修繕項目及範圍確認書、彰化縣
      彰化地政事務所110年3月23日彰土測字650號土地複丈成
      果圖、LINE對話紀錄、存證信函暨退回信封、建物登記謄
      本、地籍圖謄本、系爭房間外觀照片等為證，且被告已於
      相當時期受合法之通知，未於言詞辯論期日到場爭執，復
      未提出書狀答辯以供本院斟酌，堪認原告之主張為真實。
（二）按出租人非因承租人積欠租金額，除擔保金抵償外，達2
      個月以上時，不得收回房屋；承租人租金支付有遲延者，
      出租人得定相當期限，催告承租人支付租金，如承租人於
      其期限內不為支付，出租人得終止契約；租賃物為房屋者
      ，遲付租金之總額，非達2個月之租額，不得依前項之規
      定，終止契約。其租金約定於每期開始時支付者，並應於
      遲延給付逾2個月時，始得終止契約；承租人於租賃關係
      終止後，應返還租賃物，土地法第100條第3款、第440條
      第1項、第2項、第455條前段分別定有明文。經查，被告
      自109年10月起即未按期繳納租金，原告曾以LINE通訊軟
      體催繳其所積欠之租金及電費，並於109年12月15日以存
      證信函通知被告應於7日期限內清償其所積欠之租金及電
      費，如逾期仍未給付，將終止租約之意思表示，嗣因該存
      證信函經郵務機關以招領逾期為由退件，有線西郵局第70
      號存證信函暨退回信封在卷可參，是斯時被告積欠租金，
      雖已逾2個月以上租金，然因被告未收受上揭存證信函，
      系爭租約仍未生終止之效力。嗣原告復以本件起訴狀繕本
      送達被告為終止系爭租約之意思表示，而起訴狀繕本送達
      生效之日為110年8月24日，斯時被告所積欠租金、電費，
      經扣除1個月押租金6,500元後，仍顯已逾2期以上之金額
      ，是系爭租約亦於同日發生終止效力，堪予認定，則系爭
      租約於110年8月24日終止，被告既已失去使用收益系爭房
      屋之權利，被告自負有返還租賃物及給付積欠租金、電費
      之義務。是原告請求被告返還系爭房屋及給付所積欠之租
      金及電費48,005元及遲延利息，即屬有據，應予准許。
（三）又按無法律上之原因而受利益，致他人受有損害，應返還
      其利益，民法第179條前段定有明文。又按無權占有他人
      之土地，可能獲得相當於租金之利益，為社會通常之觀念
      ，故如無權占有他人之房屋，加害人應返還之不當得利之
      範圍，為相當於租金之利益（最高法院97年度台上字第29
      4號判決意旨參照）。查原告已於110年8月24日終止系爭
      租約，則被告於租賃關係終止後，仍拒不遷讓並繼續使用
      系爭房屋，即屬無法律上之原因而受利益，參以系爭房屋
      每月租金為6,500元，堪認此金額為被告使用系爭房屋每
      月所受之利益，並為原告所受無法使用收益之損害，則原
      告請求被告應自起訴狀繕本送達翌日即110年8月25日起至
      返還系爭房屋之日止，按月每月5日前給付相當於租金之
      不當利益6,500元予原告，亦屬有據，應予准許。 
（四）末按給付無確定期限者，債務人於債權人得請求給付時，
      經其催告而未為給付，自受催告時起，負遲延責任；其經
      債權人起訴而送達訴狀，或依督促程序送達支付命令，或
      為其他相類之行為者，與催告有同一之效力；遲延之債務
      ，以支付金錢為標的者，債權人得請求依法定利率計算之
      遲延利息；應付利息之債務，其利率未經約定，亦無法律
      可據者，週年利率為百分之五，民法第229條第2項、第23
      3條第1項前段及第203條分別定有明文。本件原告請求被
      告給付積欠之租金、電費，係以支付金錢為標的，且無確
      定給付期限，是原告就上揭所得請求之金額，請求自起訴
      狀繕本送達被告翌日即110年8月25日起至清償日止，按週
      年利率5%計算之利息，併應准許。　　　　　　
五、綜上所述，原告依系爭租約、民法第455條、第179條，請求
    請求被告遷讓返還系爭房間，及應給付48,005元（含積欠之
    租金45,500元、電費2,505元），並應自起訴狀繕本送達翌
    日起即110年8月25日起至清償日止，按週年利率5%計算之利
    息；暨自起訴狀繕本送達翌日起即110年8月25日起至遷讓返
    還系爭房屋之日止，按月於每月5日前給付6,500元，均有理
    由，應予准許。
六、本件係就民事訴訟法第427條訴訟適用簡易程序所為被告敗
    訴之判決，依同法第389條第1項第3款規定，應依職權宣告
    假執行，並依同法第392條第2項規定，依職權宣告被告如預
    供相當擔保，得免為假執行。
七、訴訟費用負擔之依據：民事訴訟法第78條。
中    華    民    國   110    年    9     月    28    日
                  臺灣彰化地方法院彰化簡易庭
                      法  官  李欣恩
以上正本係照原本作成。
如不服本判決，應於送達後20日內，向本院提出上訴狀並表明上
訴理由，如於本判決宣示後送達前提起上訴者，應於判決送達後
20日內補提上訴理由書（須附繕本）。
中    華    民    國   110    年    9     月    28    日
                      書記官  姚志鴻